【裁判字號】    92,交聲,190
【裁判日期】    921128
【裁判案由】    違反道路交通管理處罰條例聲明異議
【裁判全文】
臺灣新竹地方法院交通事件裁定                    九十二年度交聲字第一九○號
    移送機關    交通部公路總局新竹區監理所
    異  議  人  甲○○
右異議人對於交通部公路總局新竹區監理所九十二年九月十二日竹監自字第裁五○—
Ｅ00000000號裁決處分，聲明異議，本院裁定如左：
    主  文
原處分撤銷。
甲○○不罰。
    理  由
一、原處分機關交通部公路總局新竹區監理所裁決理由略以：聲明異議人即受處分人
    甲○○於民國九十二年七月二十日上午九時二十分許，駕駛車號ＪＵ─五六一八
    號自小客車，在新竹縣湖口鄉○○路與仁樂路交岔路口，因「汽車行駛於道路上
    ，其汽車駕駛人未繫安全帶者」為新竹縣警察局竹北分局新工派出所警員舉發無
    誤，因認其有違反道路交通管理處罰條例第三十一條第一項規定，逕行裁決罰鍰
    新臺幣（下同）一千五百元等語。
二、異議人即受處分人聲明異議意旨略以：異議人於九十二年七月二十日上午九時二
    十分，駕駛ＪＵ─五六一八號自小客車行經新竹縣湖口鄉○○路與仁樂路交岔路
    口，異議人應自後超前之舉發單位巡邏車要求停車受檢乃立即停車，異議人當時
    身上有繫安全帶且未離座受檢，惟舉發員警未說明原因即當場開單告發並交給異
    議人後隨即離去，異議人不服故未在舉發單上簽名，原處分機關指未繫安全帶乙
    節與事實不符，爰依法聲明異議，並請准將原裁決處分撤銷等語。
三、按犯罪事實應依證據認定之，無證據不得認定犯罪事實；又不能證明被告犯罪者
    ，應諭知無罪之判決，且法院受理有關交通事件，準用刑事訴訟法之規定，刑事
    訴訟法第一百五十四條第二項、第三百零一條第一項及道路交通管理處罰條例第
    八十九條前段分別定有明文。再按，交通法庭認為聲明異議有理由者，應以裁定
    將原處分經聲明異議部分撤銷，並自為裁定，道路交通案件處理辦法第二十條亦
    定有明文。且認定不利於被告之事實，須依積極證據，苟積極證據不足為不利於
    被告事實之認定時，即應為有利於被告之認定，更不必有何有利之證據；而事實
    之認定，應憑證據，如未能發現相當證據，或證據不足以證明，自不能以推測或
    擬制之方法，以為裁判基礎；而認定犯罪事實所憑證據，雖不以直接證據為限，
    間接證據亦包括在內；然而無論直接或間接證據，其為訴訟上之證明，須於通常
    一般之人均不致有所懷疑，而得確信其為真實之程度者，始得據為有罪之認定，
    若其關於被告是否犯罪之證明未能達此程度，而有合理性懷疑之存在，致使無從
    形成有罪之確信，根據「罪證有疑，利於被告」之證據法則，即不得遽為不利被
    告之認定（最高法院三十年上字第八一六號、四十年臺上字第八六號、七十六年
    臺上字第四九八六號等判例參照）。
四、移送機關認異議人甲○○駕駛汽車行駛未繫安全帶部分，係以原舉發單位查覆之
    執勤人員在湖口鄉○○路與仁樂路口執行巡邏勤務時，親眼目睹異議人駕駛ＪＵ
    —五六一八號汽車行駛於道路未繫安全帶，經攔停依規告發為據。
五、經查：
（一）本院傳訊舉發本件之警員即證人邱盛德結稱，攔停異議人時，異議人有繫安全
      帶等語，此核與異議人之供述相符，故異議人經警攔停時，確有繫安全帶堪以
      認定，則本件之爭點在於異議人經警攔停前是否未繫安全帶而有違規之事實。
（二）證人即本件舉發之警員張志兆及邱盛德二人於本院結稱：於前揭時、地駕駛警
      車由南往北方向巡邏時，負責開車之警員張志兆見到一輛由北往南行駛、車頭
  方向已回正之汽車，駕駛人即異議人未繫安全帶，乃迴轉攔停，約經三至五分
      鐘後攔下異議人，攔檢時異議人有繫安全帶，並由證人邱盛德執行違規告發作
      業，證人張志兆於攔停後則處理其他違規車輛之告發作業等語，顯然證人邱盛
      德當時係經由駕駛巡邏車之證人張志兆告知異議人違規，此得自證人張志兆結
      稱會車之際見對向車道之車輛內駕駛人違規，立即迴轉等情形得悉，則同車警
      員邱盛德經通知後，是否仍有餘裕且能見到警員張志兆所指異議人違規事實即
      屬有疑，故本件異議人違規之證據除舉發之警員張志兆於行進間目睹對向車輛
      駕駛人即異議人未繫安全帶之證據外，並未有其他證人及如照片等資料可供佐
      證，合先敘明。
（三）又參以證人張志兆證稱係於行進間見異議人違規，再經本院命異議人提出其所
      駕駛車輛前方、側方、駕駛座有繫安全帶及未繫安全帶之照片四幀，經檢視發
      現於車體靜止、自車頭前方引擎蓋前端約一公尺處偏駕駛人側並由略高於車頂
      處往駕駛座位置攝入時，異議人即駕駛人繫上安全帶後，安全帶從車內駕駛人
      側中央車柱抽出處至駕駛人之左肩處部分僅為隱約可辯，復經比對駕駛人未繫
      安全帶之照片結果，發現駕駛人左肩上部之車內背景顏色與安全帶所示情狀相
      差不多，是證人張志兆於駕駛警車巡邏與異議人所駕汽車交會之剎那間，既非
      於處於靜止狀態，於會車之際除注意車前狀況外，是否能專心注意對向車內情
      形，即屬堪虞，故縱證人張志兆確於注意車前狀況外，並注意對向車道之駕駛
      人情形，惟以眼睛餘光是否確實能辨識對向車道隔二層汽車玻璃（警車及異議
      人車輛玻璃）之異議人於其車內有無繫安全帶即非無疑，況證人張志兆於目擊
      異議人未繫安全帶後約三至五分鐘內即將之攔下，參以常理，異議人是否尚有
      餘裕得以繫上安全帶即有不明，而異議人經攔停時已繫妥安全帶，故實難以其
      供述推認異議人於經攔停前未繫安全帶甚明。
（四）參以前開所述，依前揭積極證據不足為不利於被告事實之認定時，即應為有利
      於被告之認定，及若關於被告是否犯罪之證明未能達此程度，而有合理性懷疑
      之存在，致使無從形成有罪之確信，根據「罪證有疑，利於被告」之證據法則
      ，即不得遽為不利被告之認定之證據原則，本件既僅警員於車輛交會時目睹異
      議人未繫安全帶，惟參以車輛交會之際是否得以注意對向車內之情形，故證人
張志兆當時尚非無誤視之可能，且本件異議人經攔停後亦已繫上安全帶，故實
      無法排除舉發警員於匆促間誤視之可能性，此外復查無其他積極證據足以證明
      異議人有移送機關所指之違規事實，自應作對異議人有利之認定。移送機關依
      道路交通管理處罰條例第三十一條第一項規定，裁處罰鍰一千五百元尚有未洽
      ，應認本件異議人聲明異議有理由，爰將原處分撤銷，另行諭知異議人不罰之
      處分。
六、依道路交通案件處理辦法第二十條前段，裁定如主文。
中      華      民      國    九十二    年      十一    月    二十八    日
                              臺灣新竹地方法院交通法庭
                                  法  官  王紋瑩
右正本證明與原本無異。
如不服本裁定，應於裁定送達後五日內向本院提出抗告狀。
                                  書記官  馮玉玲
中      華      民      國    九十二    年      十一    月    二十八    日


司法院資訊處製作；財團法人民間司法改革基金會備份。
